臺灣臺南地方法院新市簡易庭民事判決
110年度新簡字第343號
原      告  鄭麗卿
被      告  楊清富
訴訟代理人  戴勝利律師
            林仲豪律師
            吳佳龍律師
上列當事人間請求清償借款事件，本院於民國110年12月23日言
詞辯論終結，判決如下：
    主      文
被告應給付原告新臺幣叁拾萬元，及自民國一百一十年三月十三
日起至清償日止，按週年利率百分之五計算之利息。
訴訟費用由被告負擔。
    事實及理由
一、原告起訴主張：被告原為其女婿，嗣於民國110年2月23日與
    訴外人即其女楊曉青離婚。惟於108年2月間，被告為購買價
    金為新臺幣（下同）90萬元之中古汽車（車牌號碼為000-00
    00號，下稱系爭汽車），向原告借款40萬元欲作為申辦貸款
    之支應，經原告於108年2月26日匯款40萬元至被告之中華郵
    政公司帳號00000000000000號帳戶（下稱系爭帳戶）後，原
    告及其母親為顧及被告貸款之壓力，再交付現金90萬元予被
    告作為購買系爭汽車之款項，並約定原借款予被告之40萬元
    ，待車商歸還後，應返還予原告，然被告於108年2月底至6
    月間，僅陸續清償原告10萬元，仍餘30萬元（下稱系爭借款
    ）未清償，經原告通知被告還款未果，乃於110年3月8日以
    存證信函通知被告，限被告於收受存證信函3日內返還系爭
    借款，惟被告於110年3月9日收受存證信函後迄今仍未返還
    系爭借款，爰依消費借貸之法律關係，提起本件訴訟等語。
    並聲明：如主文第1項所示。
二、被告則以：依被告所提之證據，並無證明兩造間有合意借貸
    之意思表示，自無成立原告所稱之消費借貸契約，且系爭汽
    車既係登記予原告女兒楊曉青名下，且實際上亦為楊曉青使
    用中，則原告基於其為被告之岳母，體諒被告為楊曉青購車
    而向銀行貸款恐造成經濟負擔過大，而基於贈與之意思匯款
    給予被告，實質上乃是母親出資購車予女兒使用，自無要求
    被告償還之理，本件係因事後楊曉青與被告感情生裂，始改
    口系爭款項為借款而要求被告應返還云云等語置辯。並聲明
    ：㈠原告之訴駁回。㈡如受不利判決，願供擔保請准宣告免為
    假執行。
三、得心證之理由：
　㈠原告主張於被告108年2月間購買價金為90萬元之系爭汽車，
    並於108年2月27日登記於楊曉青名下，而原告於108年2月26
    日曾匯款40萬元至系爭帳戶內，業據其提出車輛認證書為證
    （見司促卷第29頁），並有中華郵政股份有限公司110年10
    月7日儲字第1100275146號函暨所附之存款單、系爭帳戶交
    易清單、辰泰汽車商行函暨所附之系爭汽車行車執照在卷可
    稽（見本院卷第43頁至第51頁、第105頁至第107頁），且為
    被告所不爭執，自堪為真實。
　㈡按稱消費借貸者，謂當事人一方移轉金錢或其他代替物之所
    有權於他方，而約定他方以種類、品質、數量相同之物返還
    之契約，民法第474 條第1 項定有明文。足見消費借貸契約
    於性質上係屬要物契約，除須當事人間具有借貸意思表示之
    合致外，尚須交付金錢或其他代替物並移轉所有權於他方，
    始能成立。從而當事人主張有金錢借貸關係存在，須就其發
    生所須具備之特別要件即金錢之交付及借貸意思表示互相一
    致負舉證之責任，若僅證明其一，尚不能認為有金錢借貸關
    係存在（最高法院96年度台上字第2705號、88年度台上字第
    1013號判決意旨參照）。經查，本件原告主張被告迄今尚積
    欠系爭借款未清償等情，既為被告所否認，並以前揭情詞置
    辯，揆諸前揭規定及說明，自應由原告就兩造間有系爭借款
    之借貸合意及借款金錢交付之事實，負舉證之責。
　㈢稽之證人楊曉青於本院審理時具結證稱：108年2月間，伊與
    被告剛結婚，有小孩需要買車，想要換一臺比較大的車，剛
    好看到一臺90萬的汽車，那時原告剛好手上有40萬元，就說
    要先借給被告，剩下不足的部分再去貸款，後來奶奶和原告
    怕車貸負擔太重，但因為原先的40萬元，已經卡在車商那裡
    要跑貸款，所以就必須拿出90萬元給車商一次結清價金，去
    阻止跑貸款這件事情，因此原告於108年2月27日這天，再交
    付奶奶帳戶所提領出來之50萬元及原告家中之40萬元，共90
    萬元現金予被告，用以給付車款，後來被告有先償還原告10
    萬元，但剩下的30萬元，因為被告大學時期有欠債，已經欠
    很久，所以要伊跟原告說，30萬元先借被告去還債，那時候
    原告有提及因為2年後要繳保險，所以必須在2年內還錢，才
    允諾借款，但迄今被告一直沒有歸還系爭借款等語明確（見
    本院卷68頁至第73頁），核與證人楊曉青之奶奶楊何照之臺
    中市大肚區農會帳戶確有於108年2月27日提領50萬元之交易
    往來明細相符（見本院卷第145頁），足認原告除匯款40萬
    元予被告外，另有以現金交付90萬元予被告用以給付購買系
    爭汽車之價金，惟被告對於原告於108年2月26日所匯款之40
    萬元，僅歸還10萬元後，迄今尚積欠原告系爭借款之事實當
    可認定；參以，觀之原告所提出楊曉青與被告間之LINE對話
    紀錄，於108年2月27日楊曉青曾詢問被告「你有開心不用貸
    款嗎」，被告旋回以「鬆一口氣」、「不用壓力很大」，嗣
    楊曉青詢問被告是否需要陪同回去取款，被告則回以「我去
    拿一拿好了，不然明天要很早起」等語，復於取款後，被告
    旋傳送系爭汽車之行車執照予楊曉青，並告知楊曉青有與原
    告聊天交談等情，此有對話紀錄存卷可參（見本院卷第147
    葉至第155頁），益徵證人楊曉青上開證述，原告於108年2
    月27日有另外交付現金與被告用以給付系爭汽車之價金，被
    告因此不用再貸款一節，非屬虛妄，而可採信。
　㈣至被告雖以系爭汽車係登記於楊曉青名下，亦為楊曉青所使
    用，因此系爭借款係屬贈與之性質云云，惟本件原告所請求
    之系爭借款乃係針對108年2月26日匯款至被告系爭帳戶內之
    40萬元，扣除被告已經返還之10萬元部分，而非另行交付現
    金90萬元用以給付系爭汽車買賣價金部分，是被告此部分之
    辯解，容有誤會，難以採為對被告有利之認定。
　㈤末按給付無確定期限者，債務人於債權人得請求給付時，經
    其催告而未為給付，自受催告時起，負遲延責任。其經債權
    人起訴而送達訴狀，或依督促程序送達支付命令，或為其他
    相類之行為者，與催告有同一之效力；遲延之債務，以支付
    金錢為標的者，債權人得請求依法定利率計算之遲延利息；
    應付利息之債務，其利率未經約定，亦無法律可據者，週年
    利率為百分之五，民法第229 條第2 項、第233 條第1 項本
    文、第203 條分別定有明文。查兩造間之消費借貸關係未定
    有清償期，原告於110年3月8日向被告寄發存證信函催請被
    告文到3日內清償，被告於110年3月9日收受該存證信函等情
    ，有該存證信函及回執在卷可查（見司促卷第15頁至第17頁
    ），是原告於上開時間催告被告還款，則原告請求被告自收
    受存證信函起3日起，即自110年3月13日起至清償日止，按
    週年利率5％計算之利息，亦屬有據。
四、綜上所述，原告本於消費借貸之法律關係，請求被告給付如
    主文第1項所示之金額及利息，為有理由，應予准許。
五、本件為判決基礎之事證已臻明確，兩造其餘之攻擊防禦方法
    及舉證，經本院審酌後，認均不足以影響本判決之結果，毋
    庸一一論列，併此敘明。
六、訴訟費用負擔之依據：民事訴訟法第78條。
中　　華　　民　　國　　111 　年　　1    　 月　 　21 　
　日
　　　　　　　　　新市簡易庭     法       官   施志遠
以上正本係照原本作成。
如不服本判決，應於判決送達後20日內，向本院提出上訴狀並表
明上訴理由（須附繕本）。如委任律師提起上訴者，應一併繳納
上訴審裁判費。
中　　華　　民　　國　　111 　年　　1 　 月　 　22 　日
             　                                             書 記 官  李慈容